臺灣板橋地方法院刑事判決　　　　　　　93年度訴字第1725號
公　訴　人　臺灣板橋地方法院檢察署檢察官
被　　　告　戊○○
指定辯護人?本院公設辯護人　甲○○
上列被告因偽造有價證券等案件，經檢察官提起公訴（93年度偵
字第9183號），本院判決如下：
    主  文
戊○○意圖供行使之用，而偽造有價證券，處有期徒刑參年貳月
。
如附表所示本票關於偽造「丙○」為發票人部分（包括署押及指
印各壹枚），均沒收。
    事  實
一、緣戊○○於民國（下同）91年11月29日前某日，欲向己○○
    借款新臺幣（下同）10萬元，因應己○○之要求，須簽發本
    票以擔保借款之清償，戊○○遂基於意圖供行使之用並基於
    偽造有價證券之犯意，於91年11月29日在桃園縣龜山鄉○○○路205 號處所，未得其母丙○之同意或授權，當場在己○○所提供之票號CH0000000 號、票面金額新臺幣290000元及
    票載發票日為91年11月29日之1 紙本票發票人欄上，偽造丙○之署名與指印各1 枚，俟發票完成後，即持交己○○供作
    借款擔保，而行使偽造有價證券，並獲己○○借貸100000元
    。嗣己○○因戊○○未依約清償借款，乃於92年6 月2 日持
    前開商業本票向本院聲請支付命令，經本院於同年6 月17日
    核發支付命令，並送達於臺北縣板橋市○○街33之3 號丙○
    住處，丙○逾20日未向本院提出異議而告確定，俟經臺北縣
    板橋地政事務所通知丙○，其位於前揭板橋市○○街住處已
    遭本院囑託查封登記時，丙○始查悉上情。
二、案經告訴人丙○訴由臺北縣政府警察局海山分局報請臺灣板
    橋地方法院檢察署檢察官偵查起訴。
    理  由
一、上開犯罪事實，業據被告戊○○於本院準備程序及審理時皆
    坦承不諱，並經告訴人即其母丙○於偵查中與本院準備程序
    時指訴綦詳，並有偽造發票人為丙○之署名及指印各1 枚之
    本票影本1 紙、本院92年度促字第48807 號支付命令1 件、
    本院囑託查封登記函1 件分別在卷可資佐證（附於臺灣板橋
    地方法院檢察署93年度他字第1139號偵查卷宗第19、23至25
    頁），足見被告確有未經其母丙○之同意或授權，即於本票
    發票人欄項下偽造其母署名及指印簽發本票持交他人供作擔
    保借款之情形，是被告所為自白核與事實相符，應堪信實。
    另指定辯護人雖以：被告於借款當時，己○○另同時要求被
    告簽發290000元之空白支票（未載發票日及發票人）1 紙，
    並由被告友人丁○○背書後交付，嗣因被告無力償還，己○○乃於92年7 月28日委任乙○○向本院提出詐欺及偽造有價
    證券之自訴（案號為本院92年度自字第244 號），故該自訴
    案件與本件實屬同一借款事實，且該自訴案件已經己○○以
    案外和解為由，向本院撤回自訴在卷等語置辯；經本院調閱
    本院92年度自字第244 號卷宗以觀，該自訴案件係由乙○○
    對被告與丁○○提出自訴，自訴內容有關借款地點為「桃園
    縣龜山鄉○○路○ 段834 號」與本件借款地點不同，且經傳
    訊被告所聲請之證人丁○○，其於本院審理時，對於被告借
    錢之地址及其究為發票人或背書人等情均答稱不復記憶等語
    （見本院卷宗94年5 月18日審判筆錄第5 、6 頁），是尚難
    認定2 者是同一借款事實，況查，縱使2 者是同一借款事實
    ，然被告於前揭自訴案件中否認已與自訴人達成和解（參卷
    附之本院92年度自字第244 號刑事裁定第3 頁），故亦無解
    於本件未經告訴人同意或授權偽造告訴人署名及指印事實之
    認定。綜上，本件事證明確，被告犯行洵堪認定，應予依法
    論科。
二、核被告戊○○所為，係犯刑法第201 條第1 項之意圖供行使
    之用而偽造有價證券罪，其偽造丙○署名及指印之犯行係偽
    造有價證券之部分行為，而行使偽造有價證券之低度行為為
    偽造之高度行為所吸收而均不另論罪。爰審酌被告雖無前案
    紀錄（有台灣高等法院被告前案紀錄表1 件附於本院卷內可
    稽），且偽造之本票僅1 紙，然事發迄今已逾2 年餘，仍未
    能與告訴人達成和解，兼衡其犯罪之動機、目的、手段、告
    訴人即其母到庭表示願意原諒被告及犯後態度等一切情狀，
    量處如主文所示之刑，以示懲儆。指定辯護人雖以被告之行
    為，顯可憫恕，而請求宣告緩刑乙節，惟查被告所為，尚非
    迫於無法克服之客觀情狀，自難謂有可憫恕之情事，不得率
    以同法第59條之規定，減輕其刑，又其之宣告刑，已逾2 年
    以上之有期徒刑，故不具同法第74條緩刑宣告之法定原因，
    是指定辯護人之請求，非有理由，附此敘明。
三、如附表所示之本票雖未扣案，惟未能證明業已滅失，又偽造
    之有價證券固應依法宣告沒收，然按票據之偽造或票據上簽
    名之偽造不影響真正簽名之效力，票據法第15條定有明文，
    是如附表所示之本票固以「戊○○」、「丙○」、「丁○○
    」為共同發票人，但僅「丙○」為發票人部分（包括署押及
    指印各1 枚）係屬偽造，自應只就該部分依刑法第205 條之
    規定宣告沒收（參照最高法院84年台上字第1550號判例）。
據上論斷，應依刑事訴訟法第299 條第1 項前段，刑法第201 條
第1 項、第205 條，罰金罰鍰提高標準條例第1 條前段，判決如
主文。
本案經檢察官孫治平到庭執行職務。
中　　華　　民　　國　　94　　年　　6 　　月　　16　　日
                  刑事第十五庭  審判長法  官　高  玉  舜
                                      法  官　吳  幸  娥
                                      法  官　陳  靜  茹
以上正本證明與原本無異
如不服本判決應於送達後10日內向本院提出上訴狀
                                      書記官　廖  美  紅
中　　華　　民　　國　　94　　年　　6 　　月　　22　　日
附錄本案論罪科刑法條全文
刑法第201條
意圖供行使之用，而偽造、變造公債票、公司股票或其他有價證
券者，處三年以上十年以下有期徒刑，得併科3000元以下罰金。
行使偽造、變造之公債票、公司股票或其他有價證券，或意圖供
行使之用，而收集或交付於人者，處一年以上七年以下有期徒刑
，得併科3000元以下罰金。
附表
 ┌──────────────────────────┐
 │票號CH0000000 號、票面金額新臺幣290000元、票載發票日│
 │為91年11月29日、共同發票人為「戊○○」、「丙○」、「│
 │丁○○」之本票1 紙。                                │
 └──────────────────────────┘
